【裁判字號】    99,抗,1302
【裁判日期】    990825
【裁判案由】    假扣押
【裁判全文】
臺灣高等法院民事裁定                  99年度抗字第1302號
抗  告  人  乙○○
上列抗告人因與相對人甲○○間聲請假扣押事件，對於中華民國
99年7月14日臺灣板橋地方法院99年度執事聲字第240號所為裁定
提起抗告，本院裁定如下：
    主    文
抗告駁回。
抗告費用由抗告人負擔。
    理    由
一、按債權人就金錢請求或得易為金錢請求之請求，欲保全強制
    執行者，得聲請假扣押。假扣押，非有日後不能強制執行或
    甚難執行之虞者，不得為之，民事訴訟法第522條第1項、第
    523條第1項定有明文。所謂不能強制執行，如債務人浪費財
    產，增加負擔，或就其財產為不利益之處分，將成為無資力
    之情形等是，所謂恐難執行，如債務人將移住遠方或逃匿是
    也（最高法院19年抗字第232號判例意旨參照）。又按請求
    及假扣押之原因應釋明之。債權人就請求及假扣押之原因釋
    明如有不足，而債權人陳明願供擔保或法院認為適當者，法
    院得定相當之擔保，命供擔保後為假扣押，此觀同法第526
    條第1、2項規定即明。是聲請假扣押，就請求及假扣押之原
    因，債權人應先予釋明，至使法院信其請求及假扣押之原因
    大致為適當始可。僅於其釋明不足時，法院為補強計，於債
    權人陳明就債務人可能遭受之損害願供擔保並足以補釋明之
    不足，始得命供擔保後為假扣押（民事訴訟法第526條第2項
    立法理由參照），非謂法院於債權人未為釋明，僅陳明願供
    擔保時，即得為命提供擔保之假扣押裁定。
二、本件抗告意旨略以：伊於求償前無法事先獲悉相對人究有何
    財產，遂以最原始之方式，向相對人居住處附近之鄰居打聽
    ，欲藉此了解相對人究竟從事何種職業、居住處房屋是否為
    相對人所購買、相對人是否打算出售居住處房屋或其他不動
    產等，而伊確實經由多方打聽，方自鄰居處獲悉相對人有處
    分財產之風聲，且伊如此之做法，亦與一般經驗法則相符；
    退而言之，縱伊一時疏忽未詢問左鄰右舍之姓名，惟確實已
    大致獲悉相對人於車禍肇事後，確有不尋常處分財產之意圖
    及動作，應認伊已盡假扣押原因釋明之義務，縱認伊之釋明
    不足，伊亦願提供擔保，故原法院司法事務官以99年度司裁
    全字第924號裁定准許假扣押之聲請，自屬有據，惟經相對
    人聲明不服提出異議，竟遭原法院以99年度執事聲字第240
    號裁定（下稱原裁定）廢棄上開准許假扣押之裁定，並駁回
    伊本件假扣押之聲請，自有違誤，爰聲請廢棄原裁定等語。
三、經查抗告人主張伊於民國98年4月29日下午8時30分許在臺北
    縣新莊市遭相對人駕車過失撞傷，自得向相對人請求損害賠
    償，並提出臺北縣三峽鎮調解委員會之調解不成立證明書（
    原法院99年度司裁全字第924號第5頁）為憑，自形式上觀察
    ，得認抗告人就假扣押本案請求已為相當之釋明。
四、次查本件抗告人於原法院聲請假扣押時，所提出之民事假扣
    押裁定聲請狀固載有「嗣經聲請人（即抗告人）多方打聽，
    並詢問左鄰右舍，獲悉相對人有進行脫產之動作。故恐相對
    人將所有財產搬移隱匿，致日後有不能執強制執行或甚難執
    行之虞」等語，惟未提出任何證據釋明有此情事存在；又抗
    告人對於相對人究有何浪費財產、增加負擔或將其財產為不
    利益處分，致達於無資力狀態等不能強制執行之情事，或有
    將移住遠方或逃匿等甚難執行之虞之情事，復未提出任何可
    使法院信其主張為真實之其他證據，顯就假扣押之原因未為
    任何釋明，縱相對人陳明願供擔保，依上開說明，亦不應准
    許假扣押之聲請。原法院裁定將由司法事務官所為准許抗告
    人對相對人財產假扣押部分予以廢棄，並駁回抗告人假扣押
    之聲請，於法並無違誤。從而抗告意旨仍執前詞，指摘原裁
    定不當，求予廢棄，委無理由，應予駁回。
五、據上論結，本件抗告為無理由，爰裁定如主文。
中    華    民    國    99    年    8    月     25    日
                  民事第十庭
                      審判長法  官  黃豐澤
                            法  官  鄭純惠
                            法  官  林麗玲
正本係照原本作成。
本裁定除以適用法規顯有錯誤為理由外，不得再抗告。如提起再
抗告，應於收受後10日內委任律師為代理人向本院提出再抗告狀
。並繳納再抗告費新台幣1000元。
中    華    民    國    99    年    8    月     25    日
                              書記官  李明昇

司法院資訊處製作；財團法人民間司法改革基金會備份。
